臺灣嘉義地方法院刑事判決　　　　　　　 93年度訴字第490號
公　訴　人　臺灣嘉義地方法院檢察署檢察官
被　　　告　甲○○
選任辯護人　嚴庚辰律師
　　　　　　洪國誌律師
上列被告因違反槍砲彈藥刀械管制條例案件，經檢察官提起公訴
（93年度偵字第3887號、第3982號），本院判決如下：
    主  文
甲○○未經許可，寄藏手槍，處有期徒刑貳年陸月，併科罰金新
臺幣萬元，罰金如易服勞役，以新臺幣玖佰元即銀元佰元折
算壹日。扣案之手槍貳支（槍枝管制編號：0000000000、000000
0000），均沒收。
    事  實
一、甲○○與丙○○（業已死亡，另經檢察官為不起訴處分確定
    ）係男女朋友，其明知丙○○所持有具殺傷力之奧地利GLOC
    K廠製19型口徑9mm制式全自動手槍（槍枝管制編號：000000
    0000）及南非VEKTOR廠製CP1型9mm制式半自動手槍（槍枝管
    制編號：0000000000）各1支，均係槍砲彈藥刀械管制條例
    管制之物品，非經中央主管機關許可，不得寄藏，竟未經許
    可，基於寄藏手槍之犯意，自民國93年6月16日或17日起至
    同年6月21日止，受丙○○委託保管放置於手提袋內之上揭
    手槍2支，並藏放於嘉義市○○里○○路1之20號住處2樓房
    間之牆角處，丙○○並先後於同年6月19日、21日，將上開
    手槍分批取走。嗣於同年6月29日20時30分許，丙○○為警
    持搜索票執行搜索時，開槍拒捕，與警發生槍戰當場死亡，
    並扣得上開手槍2支，因此循線查獲甲○○。
二、案經嘉義縣警察局移送及臺中縣警察局豐原分局報請臺灣嘉
    義地方法院檢察署檢察官偵查起訴。
    理  由
甲、有罪部分：
一、訊據被告甲○○固供承自93年6月16日或17日起至同年6月21
    日止，受丙○○委託保管手提袋1個，並藏放於上開住處，
    惟矢口否認上開犯行，辯稱：伊不是丙○○女友。丙○○寄
    放的時候，伊根本不知道那是什麼東西，伊都沒有打開看過
    ，根本不知道是手槍。伊那時候跟丙○○聯絡時要他把整個
    手提袋帶走，但他把手提袋拿出去後有回頭撞門說要把手提
    袋放伊那裡，當時伊都愣住了，丙○○有威脅伊的意思，並
    叫伊不可以跟別人講，丙○○係黑道大哥，伊並無拒絕的權
    利，伊心裏感到害怕，並無同意寄藏手槍的犯意云云。惟查
    ：
　(一)上揭犯罪事實，迭據被告於警詢、偵訊及本院調查時坦承不
    諱，其於警詢時供承：93年6月初（詳細日期伊已經忘了）
    ，丙○○將所有之2把手槍放在一個灰黑色手提袋，以戒毒
    為由寄放在伊位於嘉義市的住處，寄放當時伊並不知道他所
    寄放的是2把手槍，當天晚上丙○○才打電話說那個袋子裏
    裝了2把手槍，但伊並未打開該袋子看，當時伊都放在房間
    內之牆腳。伊因為基於朋友道義而未向警方舉發，且他向伊
    表示只有寄放幾天等語（93年度偵字第3887號卷第24頁反面
    、第25頁反面，下稱偵卷），並於偵查中供述上情屬實（偵
    卷第87頁），且於本院調查時供承：93年6月份丙○○有交
    給伊黑灰色的手提袋，說要寄放在伊那裏，伊把手提袋拿到
    房間裏面放，沒有打開看，一開始伊不知道裏面是槍，當天
    晚上他才打電話告訴伊裏面放了2把槍等語（本院93年度聲
    羈字第72號卷第8、9頁）。
  (二)次查，公訴人所提出作為證據之監聽譯文2份（偵卷第26、2
    7頁及本院93年度訴字第490號卷第一卷第124頁，下稱本院
    卷），是經公訴人核發通訊監察書，合法監聽所得，有臺灣
    嘉義地方法院檢察署通訊監察書影本2份附卷可稽（本院卷
    一第121頁至第123頁），足認上開監聽譯文2份，有證據能
    力，合先敘明。又丙○○分別於93年6月19日15時41分許及
    93年6月21日15時3分許，以其0000000000號行動電話撥打被
    告0000000000號行動電話一節，為被告所供承，並有監聽譯
    文1份在卷可考，且經本院當庭勘驗屬實（本院卷一第135頁
    ），並就93年6月21日15時3分之通話內容予以補充，製有勘
    驗筆錄在卷可參。
  1.於93年6月19日15時41分許，被告與丙○○有如下之通話內
    容「丙○○：你在那？被告：我在吃飯，丙○○：待會我要
    回去開一台車出來，被告：那一台？丙○○：小台那一台，
    被告：誰的？丙○○：屋內的，你知道的，我要處理事情，
    被告：聽不懂再說一次，丙○○：那天叫你拿回去現在要開
    車出來，被告：車子？丙○○：資料有沒有，被告：你是要
    亂什麼不可以，丙○○：我待會要處理一條一百萬的事，被
    告：一定要帶嗎？丙○○：要，被告：但是人家交待我不要
    給你，丙○○：誰？被告：我，你要和誰去，丙○○：遠及
    小隻，被告：何時要，才剛出來有很急嗎？丙○○：五點到
    ，被告：你差不多四點半出發到我這，丙○○：好。」（偵
    卷第27頁），且上開通話已據被告於警詢時供承：是伊二人
    的對話，當時伊向丙○○表示東西（槍枝）既然要寄放伊住
    處，就不要隨便拿出去做一些有沒有的事情，是他堅持要拿
    去收帳，且槍枝是他所有，伊並沒有任何立場阻擾，只能勸
    說而已。93年6月19日當天與伊聯絡完畢，他就到住處先取
    走1支手槍，另1支繼續寄放在伊住處，過約2天他又取走1支
    手槍及手提袋等語（偵卷第25頁），是依被告之供述，可知
    丙○○於上開對話中所提到之「車子」、「台」就是指手槍
    、數量，並非指丙○○借給被告使用之BMW自用小客車，足
    見被告確有受丙○○委託保管手槍，丙○○並於93年6月19
    日取走其中1支手槍。
  2.於93年6月21日15時3分許，被告與丙○○有如下之通話內容
    「丙○○：老婆你在家，等一下我會去把東西拿出來，被告
    ：為什麼？丙○○：我要今天辦事賺錢，被告：跟那有什麼
    關係如你覺煩你就拿去，我還覺得佔空間，丙○○：我又沒
    別的意思，被告：你打電話就是要拿，出門為何總是要帶。
    」（偵卷第26頁）、「被告：你確定一下要或不要？不然每
    天打電話跟我說，丙○○：老公就是要賺一點錢，被告：難
    道人去就不可以嗎？丙○○：老婆，那邊比較多人，我們比
    較少人，被告：這條是什麼？丙○○：到你那邊去再說給你
    聽。」（本院卷一第135頁），且被告就上開通話於警詢時
    供承：是伊二人的對話，當時丙○○又打電話給伊要取走另
    一支手槍等語（偵卷第25頁），足認丙○○係於93年6月21
    日取走另1支手槍。
  3.觀諸上開監聽譯文，核與被告供承其知悉手提袋內有手槍2
    支，仍受丙○○委託保管而寄藏之前揭自白相符，是被告之
    自白核與事實相符，應堪採信，從而被告於本院翻異前詞辯
    稱伊不知道手提袋有手槍云云，顯係臨訟卸責之詞，尚非可
    採。
  (三)又扣案之手槍2支經送鑑定，認送鑑GLOCK手槍1枝（槍枝管
    制編號：0000000000），係奧地利GLOCK廠製19型口徑9mm全
    自動手槍，機械性能良好，可擊發同口徑制式子彈，認具殺
    傷力；送鑑VEKTOR手槍1枝（槍枝管制編號：0000000000）
    ，係南非VEKTOR廠製CP1型口徑9mm制式半自動手槍，機械性
    能良好，可擊發同口徑制式子彈，認具殺傷力等情，有內政
    部警政署刑事警察局93年8月12日刑鑑字第0930138990號槍
    彈鑑定書1份附卷可稽，此外，並有上開手槍2支扣案可資佐
    證，足見扣案之上開手槍2支，具有殺傷力，係屬槍砲彈藥
    刀械管制條例管制之手槍。而同案被告乙○○於本院審理時
    結證稱：黑色那2把槍，丙○○有跟伊說是真的，另外在伊
    家搜索到的那3把丙○○說那是玩具的，除此5把槍外就沒有
    看過丙○○其他的槍等語（本院卷二第83、84頁），參以丙○○特地將2支手槍寄放被告住處，且與被告對話時，還以
    「車子」、「台」作為手槍、數量之代號，以免遭人發現，
    於對外處理事情時，即至被告住處取回，被告並於丙○○取
    回槍枝時，頻加詢問其用途，堪信丙○○委託被告保管之手
    槍2支，即係扣案之2支具殺傷力手槍。
  (四)另丙○○分別於93年6月19日20時13分許及93年6月20日19時
    10分許，以其0000000000號行動電話撥打被告0000000000號
    行動電話一節，有監聽譯文2份在卷可考，並經本院當庭勘
    驗屬實（本院卷一第135頁）。而參以93年6月19日20時13分
    許，被告與丙○○之通話內容「丙○○：跟你回報平安，被
    告：那台車子何時還我，丙○○：事情處理完，被告：明天
    ，要小心一點，你有沒有看新聞，丙○○：四天，全台，被
    告：反正去那裏要跟我說。」（偵卷第27頁），而被告與丙○○係以「車子」作為手槍之代號，已詳如前述，足見被告
    在丙○○取走手槍1支後，在當日晚上丙○○向其報平安時
    ，仍詢問丙○○何時交還手槍，並關心地詢問丙○○之情形
    ，要丙○○告知行蹤。又衡諸93年6月20日19時10分許，被
    告與丙○○之通話內容「丙○○：老婆你何時回去？被告：
    今天比較晚想說很久沒有玩，丙○○：我本來要回去拿東西
    ，被告：拿什麼？丙○○：拿東西處理事情，被告：你那天
    不是拿一台車去嗎？丙○○：我想要全部拿走，被告：不要
    ，最近比較危險，不要出門就要帶，你是要處理何事？丙○○：我們這邊黑面、宗義這，有一百萬，被告：一切要小心
    。」（本院卷第124頁），益見丙○○告知被告欲取走另1
    支手槍處理事情時，被告因擔心丙○○安危而為反對之意思
    。是觀諸上開譯文，顯見被告確有同意為丙○○保管手槍2
    支，其並無拒絕保管手槍之意思。且被告於寄藏手槍期間，
    在與丙○○對話時，其關心溢於言詞，難認被告有遭丙○○
    威脅致生畏懼而代為保管之情事，是被告辯稱：伊並無同意
    寄藏手槍的犯意云云，顯屬飾卸之詞，尚難採信。
  (五)此外，被告與丙○○係男女朋友一節，業據同案被告乙○○
    於偵查中結證屬實（偵卷第83頁），核與同案被告己○○於
    偵查中之供詞相符（偵卷第74頁），且丙○○於93年6月21
    日15時3分許，以其0000000000號行動電話撥打被告0000000
    000號行動電話時，以老公自稱，並經本院勘驗屬實，製有
    勘驗筆錄在卷可考（本院卷一第135頁），是被告對於丙○○自稱係其老公，既未有反對之意，益見二人並非普通朋友
    。雖證人乙○○、戊○○、丁○○於本院審理時均證稱被告
    非丙○○女友云云。然同案被告乙○○此部分證詞，與其偵
    查中之證詞相異，且與己○○之供述及上開通話內容不符。
    而證人戊○○於本院審理時結證稱：如果丙○○跟伊分手後
    ，再與伊妹妹甲○○交往的話，伊心裡會酸會覺得難過，因
    為伊與丙○○交往過，而且在丙○○身上付出很多等語（本
    院卷二第89頁），是證人戊○○跟丙○○分手後，對於被告
    與丙○○是否交往仍然在意，則依常理判斷，被告與丙○○
    當無據實告知戊○○其二人為男女朋友之理。至證人丁○○
    於本院審理時結證稱：伊不知道丙○○當時把槍枝放在甲○○住處，甲○○沒有跟伊說過，每個人都有一點隱私權，所
    以甲○○不可能每件都告訴伊等語（本院卷二第93頁），足
    見丁○○對於被告之事亦非完全清楚。又丁○○與被告、戊○○三人係好友，於戊○○與丙○○分手後，丁○○仍與戊○○有聯絡，亦據證人丁○○於本院審理時證述屬實（本院
    卷二第93頁），則被告亦不可能據實告知丁○○其與丙○○
    交往，以免丁○○轉知戊○○。從而上開三位證人於本院審
    理時就被告是否為丙○○女友部分之證詞，尚難採信，被告
    辯稱非丙○○女友云云，核與事實不符，委無可採。
  (六)綜上所述，足認被告上開自白與事實相符，其翻異前詞為上
    開辯解，顯係卸責之詞，不足採信。本件事證明確，被告犯
    行堪予認定。
二、查被告行為後，槍砲彈藥刀械管制條例雖於94年1月26日修
    正公布，並於同年月28日生效，惟被告所犯該條例第7條第
    4項之罪，則未有修正更動，是本案並無新舊法比較適用之
    問題，合先敘明。核被告所為，係犯槍砲彈藥刀械管制條例
    第7條第4項之未經許可寄藏手槍罪。又按寄藏與持有，均係
    將物置於自己實力支配之下，僅寄藏必先有他人之持有行為
    ，而後始為之受寄代藏而已，故寄藏之受寄人委託代為保管
    ，其保管之本身，亦屬持有，不過，此之持有係受寄之當然
    結果。又（修正前）槍砲彈藥刀械管制條例第7條第4項，第
    11條第2項係將「持有」與「寄藏」為分別之處罰規定，則
    單純之「持有」，固不包括「寄藏」，但「寄藏」之受寄人
    委託代為保管，其保管之本身所為之「持有」，既係「寄藏
    」之當然結果，法律上自宜僅就「寄藏」行為為包括之評價
    ，不應另就「持有」予以論罪（最高法院著有74度年臺上字
    第3400號判例可資參照）。本案被告係受丙○○委託而代為
    保管上開槍枝，參照上開最高法院判例意旨所示，法律上自
    宜僅就「寄藏」行為為包括之評價，不另就「持有」予以論
    罪，應併敘明。又被告因與丙○○關係密切，始受託保管手
    槍，年輕識淺思慮欠周致罹刑章，然本件徒刑部分之最輕法
    定本刑為5年有期徒刑，雖科以最低刑度猶嫌過重，在客觀
    上足以引起一般人同情，而有情輕法重之情，是被告犯罪情
    狀顯可憫恕，就徒刑部分爰依刑法第59條之規定，減輕其刑
    。爰審酌被告未經許可寄藏手槍，影響社會治安，及其寄藏
    槍枝之數量、期間，暨於本院審理時否認犯行之犯後態度等
    一切情狀，量處如主文所示之刑，並就罰金部分諭知易服勞
    役之折算標準。扣案之手槍2支，係屬違禁物，應依刑法第
    38條第1項第1款規定宣告沒收。另扣案之具有殺傷力子彈17
    顆，雖經鑑定具有殺傷力亦屬違禁物，惟與本件被告所涉犯
    行無涉（詳後述），自不得在本件予以宣告沒收。至其餘扣
    案之玩具手槍3支、彈殼12顆、彈頭6顆、土造金屬槍管半成
    品1支、彈匣1個、彈頭碎片、採驗之射擊殘跡、棉棒、上衣
    1 件、背包2個、改造槍械用工具1組、行動電話2支、彈匣
    零件3個等物品，與本件被告所涉犯行無涉，爰不另為沒收
    之諭知。
乙、不另為無罪諭知部分：
一、公訴意旨另以：被告於上開同一期間，明知丙○○持有具殺
    傷力口徑9mm之制式子彈25顆，係槍砲彈藥刀械管制條例管
    制之物品，竟仍未經許可，而受寄將上開子彈藏放在其房間
    內之牆角處。因認被告就此部分另涉違反槍砲彈藥刀械管制
    條例第12條第4項未經許可寄藏子彈罪嫌。
二、按犯罪事實應依證據認定之，無證據不得認定其犯罪事實；
    不能證明被告犯罪者，應諭知無罪之判決，刑事訴訟法第
    154條第2項、第301條第1項分別定有明文。又按認定不利於
    被告之事實，須依積極證據，苟積極證據不足為不利於被告
    事實之認定，即應為有利於被告之認定，更不必有何有利之
    證據，最高法院著有30年上字第816號判例可資參照。
三、經查，扣案之子彈17顆，經送鑑定認均係口徑9mm之制式子
    彈，具殺傷力；扣案之彈殼12顆，經送鑑定認均係已擊發之
    口徑9mm之制式彈殼，其中8顆之彈殼特徵紋痕與同案送鑑槍
    枝（槍枝管制編號：0000000000）試射彈殼之彈底特徵紋痕
    均相吻合，認均係由該槍枝所擊發，其中2顆彈殼，其彈殼
    之彈底特徵紋痕均相吻合，認均係由同一槍枝（A槍）所擊
    發，另2顆彈殼，其彈殼之彈底特徵紋痕均相吻合，認均係
    由另一槍枝（B槍）所擊發等情，有內政部警政署刑事警察
    局93年8月12日刑鑑字第0930138990號槍彈鑑定書1份附卷可
    稽，足認丙○○持有之25顆子彈（其中8顆已擊發僅餘彈殼
    ），均具有殺傷力。惟依檢察官提出之證據，均無法證明丙○○委託被告保管之手提袋，除手槍2支外，另有子彈在內
    ，且被告上開自白亦僅供承寄藏手槍2支，並未供承有寄藏
    子彈之情事，是本院自不得以丙○○於持有上開2支手槍之
    同時另持有25顆子彈，即認被告於寄藏上開2支手槍之同時
    ，亦寄藏25顆子彈，此外，復查無其他積極證據足資證明被
    告於上揭期間確有公訴人所指之犯行，是就此部分應認被告
    罪嫌尚有不足。惟公訴意旨既認此部分與上開起訴經本院判
    刑之有罪部分，具有想像競合犯犯之關係，屬於裁判上之一
    罪，故就此部分，不另為無罪之諭知，併此敘明。
據上論斷，應依刑事訴訟法第299條第1項前段，槍砲彈藥刀械管
制條例第7條第4項，刑法第11條前段、第59條、第42條第2項、
第38條第1項第1款，罰金罰鍰提高標準條例第2條，現行法規所
定貨幣單位折算新臺幣條例第2條，判決如主文。
本案經檢察官廖素琪到庭執行職務。
中　　華　　民　　國　　94　　年　　7 　　月　　19　　日
                    刑事第三庭 審判長法  官  沈 福 財
                                     法  官  陳 端 宜
                                     法  官  卓 春 慧
上列正本證明與原本無異。
如不服本判決，應於判決送達後10日內向本院提出上訴狀（應附
繕本）。
中　　華　　民　　國　　94　　年　　7 　　月　　19　　日
                                     書記官  江 芳 耀
附錄本案論罪科刑法條全文：
槍砲彈藥刀械管制條例第7條第4項：
未經許可，持有、寄藏或意圖販賣而陳列第1項所列槍砲、彈藥
者，處5年以上有期徒刑，併科新台幣1千萬元以下罰金。
